臺灣高雄地方法院民事判決　　　　　　　95年度訴字第4166號
原　　　告　丙○○
被　　　告　丁○○
　　　　　　乙○○
共　　　同　陳裕文律師
訴訟代理人
　　　　　　朱淑娟律師
　　　　　　楊靖儀律師
複代理人　　林慶雲律師
上列當事人間請求清償借款事件，經本院於民國96年2月7日言
詞辯論終結，判決如下：
    主      文
被告應給付原告新台幣肆佰捌拾萬元及自民國九十五年十一月二
十八日起至清償日止按週年利率百分之五算之利息。
原告其餘之訴駁回。
訴訟費用由被告負擔。
    事實及理由
一、本件原告起訴主張被告於民國93年3 月16日向伊借款新臺幣
    （下同）4,800,000 元，伊並均已如數給付，詎被告於屆期
    後迭經催索均不予置理，為此爰依法提起本訴，請求判令被
    告應給付4,800,000 元及自93年3 月16日起至清償日止按週
    年利率5%計算之利息。
二、被告則以伊等固曾簽立原告所提出之借據乙紙，惟該借據係
    原告於93年8 月間向被告丁○○訛稱要製造負債以規避繳納
    其配偶黃朱女之遺產稅而要求配合出具，被告丁○○因基於
    親兄妹之信任而予配合，惟雙方均知此為通謀所立，且被告
    乙○○於當時亦不在場，其係嗣後原告對之說明為報稅之用
    而要求其以見證人之身分簽名時始行簽字，故被告對原告原
    即均無真實之借款存在，原告請求伊等清償自屬無據等語置
    辯，並聲明求為判決駁回原告之訴。
三、兩造不爭執之事項：
  (一)、被告於前曾書立內載「為借款新台幣肆佰捌拾萬元整。酌
      期以銀行利率計算之。特立為證。中華民國93年3 月16日
      」等語之借據予原告收執。
  (二)、被告丁○○所有之高雄銀行籬子內分行帳戶，於93年2 月
      25日乃受有由匯款人「甲○○」匯入之300,000 元，而甲
      ○○為原告之外甥女。
  (三)、原告所有設南區郵政管理局之帳戶，於93年3 月16日有一
      次提領8,000,000元之記錄。
四、本院就兩造爭點所為之判斷：
  (一)、被告是否曾向原告借款4,800,000元？
      被告於前確曾書立內載向原告借款4,800,000 元等語之借
      據予原告收執，而原告所有上開郵局帳戶在借據所載之同
      日亦有一次提領8,000,000 元之記錄，且被告丁○○所有
      之高雄銀行籬子內分行帳戶在93年2 月25日亦受有以原告
      外甥女甲○○名義匯入之300,000 元已如上述，而訴外人
      甲○○所有之00000000000000號郵局帳戶存簿自83年1 月
      起至93年7 月止乃均由原告及其妻黃朱女借用，此有甲○
      ○所具證明書乙紙在卷可稽，另被告丁○○於95年12月22
      日乃委請楊靖儀律師發函請原告出面協商清償借款等事宜
      ，該律師函內則載以「93年3 月l5日... 胞兄丙○○向本
      人表示為答謝本人，願意贈與新台幣（下同）400 萬元以
      助本人清償家庭債務，... 翌日（93年3 月l6日）... 胞
      兄於當日下午三時許偕同本人及外甥許若揚等向銀行領取
      800 萬元之現金，領款後共同返回本人三姊家中，胞兄當
      場交付本人400 萬元，本人收受後，又向胞兄要求50萬，
      胞兄亦同意贈與而交付50萬元」等語乙節，亦有被告不爭
      執之律師函附卷足憑，是依上開律師函件所示，被告丁○
      ○應確已於原告上開提款記錄之當日即93年3 月16日即由
      之取得4,500,000 元之現款無疑，而訴外人甲○○所有之
      上開郵局帳戶，在93年7 月以前依其所述既係借予原告夫
      妻使用，且本院經以原告所提出之以上開帳戶所為跨行匯
      款之申請書與當庭令之依其內容所書之文字比對結果，其
      書寫方式、勾勒筆跡經核亦均相符，故該93年2 月25日由
      訴外人甲○○所有上開帳戶以其名義匯出之300,000 元，
      亦應係原告以其存款自行匯予被告丁○○自明，則以被告
      丁○○至93年3 月16日止確已自原告處收受4,800,000 元
      之款項，且被告2 人並確於載明同日並與該收受金額相符
      之上開「借據」上簽名用印，以被告應均係有相當智識之
      人，衡情其等應無不知該字據意涵之理，而被告就其所謂
      贈與或為避稅始為借款之通謀虛偽意思表示等事實復未能
      舉證以實其說，原告主張被告係向之借款並簽立借據等語
      自與事實相符而堪採信，被告所辯並未向原告借款云云自
      無足採。
  (二)、遲延利息應自何時起算？
      按「給付無確定期限者，債務人於債權人得請求給付時，
      經其催告而未為給付，自受催告時起，負遲延責任，其經
      債權人起訴而送達訴狀，或依督促程序送達支付命令，或
      為其他相類之行為者，與催告有同一之效力」，民法第22
      9 條第2 項定有明文。本件原告固以被告就系爭借款應自
      借款日即93年3 月16日起給付遲延利息云云，惟原告所提
      之上開借據僅載明上情而無清償期限之記載，且原告亦未
      能舉證證明其於本件起訴前已對被告為請求給付之催告，
      則依上開規定，其請求依民法第233 條第1 項規定給付法
      定利息時，自僅得以與催告有同一效力之本件起訴狀繕本
      送達之翌日即95年11月28日起依法定利率年息5%計算其遲
      延責任，原告請求被告應自93年3 月16日起給付遲延利息
      自屬無據。
五、綜上所述，被告確曾向原告借款4,800,000 元，且並應自95
    年11月28日起負給付遲延之責任，從而件原告依消費借貸之
    法律關係據以提起本訴，請求判令被告應給付如主文第1項
    所示之金額及其利息，依法即無不合，自應予以准許，其逾
    此範圍外之請求則為無據，自應予以駁回。
六、據上論結，本件原告之訴為一部有理由、一部無理由 ，合依
    民事訴訟法第79條，判決如主文。
中　　華　　民　　國　　96　　年　　2 　　月　　16　　日
                     民事第四庭    法　官　黃宏欽
正本係照原本作成。
如不服本判決，應於送達後20日內，向本院提出上訴狀並表明上
訴理由，如於本判決送達前提起上訴者，應於判決送達後10日內
補提上訴理由書（須附繕本）。
中　　華　　民　　國　　96　　年　　2 　　月　　16　　日
                                   書記官　余幼芳
